臺灣臺北地方法院民事判決　　　　　93年度保險簡上字第23號
上　訴　人　丁○○　　台中縣大肚鄉營埔村營埔巷157號
被　上訴人　丙○○○保險股份有限公司
法定代理人　甲○○
訴訟代理人　乙○○
上列當事人間請求確認保險契約存在事件，上訴人對於中華民國
93年9 月15日，本院台北簡易庭93年度北保險簡字第58號第一審
判決提起上訴，本院於中華民國94年3 月31日言詞辯論終結，判
決如下：
    主  文
上訴駁回。
第二審訴訟費用由上訴人負擔。
    事實及理由
一上訴人主張：上訴人之配偶蔡玲玲於民國87年2 月18日，向被
  上訴人投保新光長樂終身壽險時，同時以上訴人為被保險人，
  向被上訴人投保新光住院費用保險附約，保險費每年新臺幣（
  下同）1,837 元，上訴人若有住院等保險事故時，被上訴人應
  給付住院費用，理賠金額最高新臺幣（下同）70,000元。嗣上
  訴人於89年3 月16日，將系爭新光住院費用保險附約之要保人
  變更為上訴人。詎上訴人因車禍腰椎骨折，經四次手術後稍有
  好轉，在正需要醫療費用之時刻，被上訴人竟不再續約，然依
  被上訴人所製作之保險單記載，系爭新光住院費用保險附約之
  期限應為34年，足見被上訴人不再續約為無理由等情。爰請求
  確認兩造間就系爭新光住院費用保險附約之法律關係存在（原
  審為上訴人敗訴之判決）等語。並聲明：(一)原判決廢棄。(二)確
  認兩造間系爭新光住院費用保險附約之法律關係存在。
二被上訴人則以：系爭新光住院費用保險附約之最初始期為87年
  2月18日，然被上訴人已於92年7月2 日，依系爭新光住院費用
  保險附約條款第1條、第4條第1項之約定，發函通知蔡玲玲自9
  3年2月18日起不再續保，復於93年11月25日，再次發函通知上
  訴人自93年2 月18日起不再續保，顯見兩造間系爭新光住院費
  用保險附約之法律關係已不存在，原告之主張即屬無據等語，
  資為抗辯，並聲明駁回上訴。
三兩造不爭執之事實：
(一)蔡玲玲於87年2 月18日，向被上訴人投保新光長樂終身壽險時
  ，同時以上訴人為被保險人，向被上訴人投保新光住院費用保
  險附約，嗣上訴人於89年3 月16日，將系爭新光住院費用保險
  附約之要保人變更為上訴人，為兩造所不爭執，並有要保書、
  保險單、新光住院費用保險附約條款在卷可稽。
(二)被上訴人曾於92年7月2日，發函通知蔡玲玲自93年2 月18日起
  不再續保系爭新光住院費用保險附約，復於93年11月25日，再
  次發函通知上訴人自93年2 月18日起，不再續保系爭新光住院
  費用保險附約，且上訴人自93年2 月18日起，已未再繳納保險
  費，為兩造所不爭執，有存證信函、收件回執在卷足憑。
四兩造爭執之爭點：
  本件兩造爭執之處，即在於系爭新光住院費用保險附約是否存
  在？
(一)查依系爭新光住院費用保險附約條款第1條第1項、第4條第1項
  分別約定：「本附約依要保人之申請及本公司之同意附加於主
  契約訂定之。」、「本附約之保險期間為1 年，但保險期間屆
  滿前，要保人得經本公司同意續保。」足認系爭新光住院費用
  保險附約之保險期間為1 年，上訴人得於約定保險期間屆滿前
  ，經被上訴人之同意續保。則上訴人主張系爭新光住院費用保
  險附約之保險期間為34年云云，自不足取。
(二)按附終期之法律行為，於期限屆滿時，失其效力。民法第 102
  條第2項定有明文。次查，被上訴人曾於92年7月2 日，發函通
  知已非要保人之訴外人蔡玲玲自93年2 月18日起，不再續保系
  爭新光住院費用保險附約，其通知固有誤，惟被上訴人不同意
  續約，為兩造所不爭執，依上開約定，系爭附約業因期間屆滿
  而失其效力，且上訴人自93年2 月18日起，亦未再繳納保險費
  ，被上訴人復於93年11月25日，另發函通知上訴人自93年2 月
  18日起，不再續保系爭新光住院費用保險附約，亦為兩造所不
  爭執，依前述民法第102條第2項規定，系爭新光住院費用保險
  附約於93年2月18日，該保險期間屆滿時失其效力。
  故原告請求確認系爭新光住院費用保險附約存在，即不足取。
五從而，原告訴請確認兩造間系爭新光住院費用保險附約之法律
  關係存在，為無理由，應予駁回。則原審為上訴人敗訴之判決
  ，核無不合，上訴論旨指摘原判決不當，求予廢棄，為無理由
  ，應予駁回。
六本件事證已臻明確，兩造其餘主張、陳述及所提證據，經審酌
  與本院前揭判斷不生影響，毋庸再予審酌，併此敘明。
七據上論結：本件上訴為無理由，依民事訴訟法第436 條之1 第
  3 項、第449 條第1項、第78條，判決如主文。
中　　華　　民　　國　　94　　年　　4 　　月　　21　　日
                   民事第六庭審判長法官 吳光釗
                                   法官 陳怡雯
                                   法官 姜悌文
正本係照原本作成
本判決不得上訴
中　　華　　民　　國　　94　　年　　4 　　月　　21　　日
                                 書記官 方蟾苓
